【裁判字號】    99,上訴,201
【裁判日期】    990330
【裁判案由】    妨害性自主等
【裁判全文】
臺灣高等法院刑事判決                 99年度上訴字第201號
上  訴  人
即  被  告  乙○○原名乙○○
選任辯護人  袁健峰律師
            陽文瑜律師
上列上訴人因妨害性自主等案件，不服臺灣桃園地方法院98年度
訴字第812號，中華民國98年11月11日第一審判決（起訴案號：
臺灣桃園地方法院檢察署98年度偵字第866號），提起上訴，本
院判決如下：
    主  文
原判決關於妨害性自主罪暨定執行刑部分均撤銷。
乙○○被訴乘機性交部分無罪。
    理  由                                                                
一、公訴意旨略以：被告乙○○自網際網路「奇集集」得知已成
    年之0000-0000（真實姓名、年籍詳卷，下稱甲○）刊登應徵
    模特兒之訊息，遂佯以「韓小姐」之名義與甲○聯繫商談工
    作事宜，進而約定見面。嗣於民國97年11月6日晚間6時50分
    許，在桃園縣桃園市○○路746號「BMW展示中心」前與甲○
    見面後，即偽稱為該「韓小姐」之助理，駕駛車牌號碼8725
    -RX號自用小客車搭載甲○前往址設桃園縣桃園市○○○路○
    段80巷27號（報告書誤載為桃園縣桃園市○○○路96巷34弄
    3號）之「SOHO蘇活汽車旅館」305號房內，基於乘機性交之
    犯意，先詐稱工作需要為由，使甲○自行褪去衣褲，旋在不
    違反甲○意願下，以布條捆綁甲○之手、腳，矇上甲○雙眼，
    並褪去甲○之內褲，進而利用甲○處於身體障礙不能抗拒之情
    形，先後接續親吻甲○之嘴唇，以手套弄甲○之陰莖，並以口
    含住甲○之陰莖使之接合而為性交行為1次得逞。嗣經甲○報
    警處理後，循線查獲，因認被告所為涉犯刑法第225條第1項
    之乘機性交罪嫌。
二、按犯罪事實應依證據認定之，無證據不得認定其犯罪事實，
    又不能證明被告犯罪者，應諭知無罪判決，刑事訴訟法第15
    4條、第301條第1項分別定有明文。而刑事訴訟上證明之資
    料，無論為直接證據或間接證據，均須達於通常一般之人均
    不致有所懷疑，而得確信其真實之程度，始得據為有罪之認
    定，若其關於被告是否犯罪之證明未能達此程度，而有合理
    之懷疑存在，致使無從形成有罪之確信，根據「罪證有疑，
    利於被告」之證據法則，即不得據為不利被告之認定，此有
    最高法院76年台上字第4986號判例足資參照。
三、公訴人認被告涉犯上開罪行，係以被告於警詢、偵查中之供
    述、證人甲○於偵查中之證述及證人莊○○、黃○○、吳○
    糴於偵查中之證述為論據。訊據上訴人即被告乙○○固坦承
    於上揭時、地，先後接續親吻甲○之嘴唇，以手套弄甲○之
    陰莖，並以口含住甲○之陰莖之行為，惟堅決否認有何違反
    甲○意願乘機性交或強制性交之犯行，辯稱：伊有對被害人
    甲○綑綁後進行套弄甲○之陰莖及口交之行為，上開行為都
    是在電話中以「韓小姐」之名義告知被害人甲○有身體上之
    接觸，雙方亦對此達成同意之協議等語。經查：
  (一)就被告撫摸告訴人甲○生殖器及用嘴巴含住甲○生殖器之行為
    ，業據被告所不否認，核與證人甲○迭於警詢、偵查、原審
    及本院審理時指訴之情節相符，堪信屬實。茲應審酌者，乃
    被告所為是否與刑法第225條第1項之乘機性交罪或同法第22
    1條第1項之強制性交罪相符。
  (二)按刑法第221條第1項強姦罪，與第225條第1項乘機姦淫罪罪
    ，其主要區別在於犯人是否施用強制力及被害人不能抗拒之
    原因如何造成，為其判別之標準。如被害人不能抗拒之原因
    ，為犯人所故意造成者，應成立強姦罪。如被害人不能抗拒
    之原因，非出於犯人所為，且無共犯關係之情形，僅於被害
    人心神喪失或其他相類之情形不能抗拒時，犯人乘此時機以
    行姦淫行為者，則應依乘機姦淫罪論處，此有最高法院71年
    台上字第1562號判例足資參照。從而，不論是刑法第221條
    第1項強姦罪或第225條第1項乘機姦淫罪，均以被害人已達
    不能抗拒之程度為必要，若被害人對是否為性交行為尚有自
    由決定意志，未達不能抗拒程度，則尚難逕以強姦罪或乘機
    姦淫罪論擬。
  (三)依證人即告訴人甲○於偵查中所證：97年10月底我上網PO履
    歷應徵模特兒，於11月4日接到一位韓小姐電話通知我去面
    試，約我7點到桃園火車站再以手機聯絡，後來改約在文中
    路BMW車行外再打電話給她。我在車行外打給她，他跟我說
    等一下要如何面試，我說我沒有準備，她說等一下會有一個
    男性助理來跟我接洽，會看我的身材，可能會有身體的接觸
    ，我為了面試就說好，後來有位男子自稱是助理開車出現，
    我上車之前該助理也有問過我韓小姐是否都跟我講好了，我
    就說對，他就載我去SOHO汽車旅館305號房，一進去後他就
    到浴室放水，問我等一下要如何表現，我說我不知道，他要
    我先脫上衣跟褲子給他看身材，全身赤裸只剩內褲，後來他
    說要怎樣你才會有反應。我就回答我還滿容易的。我就要我
    展現身體的線條、肌肉，他說要把我的手綁起來、矇眼睛、
    把腳綁起來，我有同意。在綁之前他叫我坐在床上，他出去
    拿事先準備好的布條，然後才綁我的手腳及矇眼，然後他隔
    著褲子開始摸我的陰莖，他問我怎摸我我才會有感覺，我說
    都還好等語（見偵查卷第41、42頁），因此，被告雖有以布
    條綁告訴人甲○手、腳及矇眼之行為，然此係經甲○同意後為
    之，並未違反甲○之意願甚明。又甲○雖另證稱：「檢察官問
    ：有無反抗？）答：我當時躺在床上，我覺得奇怪，但是我
    怕他有兇器所以不敢反抗等語（同上偵查卷第42頁），然並
    無任何證據足證被告當時持有何種兇器，足以威脅甲○人身
    安全，是甲○所述純屬其個人臆測之詞，亦難以之為不利於
    被告之論據。況甲○亦證稱：被告在反覆與伊親吻、幫伊以
    手套弄陰莖、口交之後，又叫伊自己打手槍（即自慰），待
    被告離開後，伊繼續自慰之行為，直到射精等語（同上偵查
    卷第43、44頁），甲○既能為自慰之行為，顯然其自行除去
    眼罩及腳上所綁布條，亦非難事，此由被告離去該汽車旅館
    後，甲○即能自行掙脫等情，益能證明。足徵被告雖有以布
    條綁甲○手、腳及蒙眼之行為，但甲○並未因此達不能抗拒之
    程度。
  (四)甲○雖於原審證稱：伊內心是不願意與被告為親吻、手淫、
    口交的行為等語（見原審卷第35頁反面），然被告隔著褲子
    開始摸甲○的陰莖，被告問甲○怎摸才會有感覺，甲○說都還
    好等情，業如上述，且甲○於原審亦證稱：被告撫摸伊生殖
    器、為伊口交時，伊均未反抗等語（見原審卷第36頁），足
    徵被告於撫摸甲○生殖器時曾徵詢甲○對該行為之意見，甲○
    除表達稱：還好外，並無任何抗拒或反對之舉動，則甲○之
    內心意思是否為被告所明知或可得而知，即非無疑。查本件
    案發時甲○為大學4年級學生，身高182公分、體重65、66公
    斤，此為甲○所自承（見原審卷第36頁、本院卷第43頁），
    其若確不願接受被告為其撫摸生殖器及口交之行為，自可明
    確表示或為反抗之行為，惟甲○並未如此，反而對被告之詢
    問答稱：還好，則其所證不願與被告為性行為是否屬實，即
    非無疑。
  (五)證人莊○○、黃○○、吳○糴於偵查中就被告與甲○發生性
    行為過程所證，均係事後聽聞甲○轉述，並非親身見聞，自
    難以之為被告犯罪之論據。
四、綜上所述，本件依被告及告訴人甲○所述，雖可證明被告有
    於上開時、地撫摸甲○生殖器及為甲○口交之行為，然尚無證
    據證明被告有何對於甲○利用其精神、身體障礙、心智缺陷
    或其他相類之情形，不能或不知抗拒而為性交，或施用強暴
    、脅迫、恐嚇、催眠術或其他違反其意願之方法，而為性交
    之犯行，此外，本院亦查無其他積極之證據足認被告有檢察
    官所訴之犯行，揆諸上揭判例意旨，即應為被告無罪之諭知
    。
五、原審就此部分，變更檢察官起訴法條，誤為被告犯強制性交
    罪有罪之判決，尚有違誤，被告就此部分上訴指摘原判決不
    當，請求撤銷改判，為有理由，應由本院將原判決此部分及
    定執行刑部分撤銷，就被告被訴乘機性交罪部分為無罪之判
    決。
據上論斷，應依刑事訴訟法第369條第1項前段、第364條、第301
條第1項，判決如主文。
本案經檢察官呂光華到庭執行職務。
中    華    民    國    99    年    3     月    30    日
                  刑事第二十一庭審判長法  官 蔡聰明  
                                      法  官 楊力進  
                                      法  官 許永煌   
以上正本證明與原本無異。
檢察官如不服本判決，應於收受送達後10日內向本院提出上訴書
狀，其未敘述上訴之理由者並得於提起上訴後10日內向本院補提
理由書（均須按他造當事人之人數附繕本）「切勿逕送上級法院
」。
被告不得上訴。
                                      書記官 江采廷
中    華    民    國    99    年    3     月    31    日

司法院資訊處製作；財團法人民間司法改革基金會備份。
